【裁判字號】    89,訴,137
【裁判日期】    890629
【裁判案由】    違反槍砲彈藥刀械管制條例等
【裁判全文】
臺灣彰化地方法院刑事判決                          八十九年度訴字第一三七號
    公  訴  人  臺灣彰化地方法院檢察署檢察官
    被      告  壬○○
    選任辯護人  吳天富律師
    被      告  戊○○
    選任辯護人  吳天富律師
                胡昇寶律師
    被      告  己○○
                癸○○
                辛○○
                丁○○
    右四人共同
    選任辯護人  吳天富律師
    被      告  子○○
    選任辯護人  陳修義律師
右列被告等因違反槍砲彈藥刀械管理條例等案件，經檢察官提起公訴（八十七年度選
偵字第三七、三九號，八十九年度偵字第七二九號），本院判決如左：
    主      文
壬○○傷害人之身體，處拘役拾日，如易科罰金，以佰元折算壹日；又共同未經
許可，製造爆裂物，處有期徒刑柒年，併科罰金新臺幣萬元，罰金如易服勞役，以
新臺幣玖佰元即銀元佰元折算壹日，土製汽油彈伍枚沒收。
戊○○共同連續傷害人之身體，處有期徒刑月，棒球棍陸支沒收；又共同未經許可
，製造爆裂物，處有期徒刑柒年，併科罰金新臺幣萬元，罰金如易服勞役，以新臺
幣玖佰元即銀元佰元折算壹日，土製汽油彈伍枚沒收；又以加害生命、身體、財產
之事，恐嚇他人，致生危害於安全，處有期徒刑貳月，土製汽油彈貳枚沒收。應執行
有期徒刑柒年肆月，併科罰金新臺幣萬元，罰金如易服勞役，以新臺幣玖佰元即銀
元佰元折算壹日，土製汽油彈伍枚、棒球棍陸支均沒收。
己○○共同連續傷害人之身體，處拘役伍拾玖日，如易科罰金，以佰元折算壹日，
棒球棍陸支沒收。
癸○○共同傷害人之身體，處拘役肆拾伍日，如易科罰金，以佰元折算壹日，棒球
棍陸支沒收。
子○○共同傷害人之身體，處拘役伍拾伍日，如易科罰金，以佰元折算壹日。
丁○○以加害身體之事，恐嚇他人，致生危害於安全，處拘役拾伍日，如易科罰金，
以佰元折算壹日。
辛○○無罪。
    事      實
一、壬○○係建國黨所徵召登記參加「中華民國第四屆立法委員選舉」之立法委員候
    選人，因得知民進黨前黨主席許信良將於民國八十七年十一月二十八日上午，率
    該黨助選團隊搭乘由大客車改裝之「金達尼號」助選專車至彰化縣為該黨所推派
    參加同一選舉之立法委員候選人姚嘉文造勢助選，壬○○見機不可失，為藉機造
    勢，竟與其胞弟戊○○基於共同之犯意連絡，於八十七年十一月下旬某日，先在
    壬○○設於彰化市○○路之競選總部內，由壬○○命戊○○購買汽油及準備酒瓶
    ，並將汽油注入酒瓶內，再以毛巾塞進瓶中使與汽油接觸以浸濕毛巾，並使部分
    毛巾露於瓶口外作為油蕊供引燃之用，而製成爆裂物即土製汽油彈五枚，並準備
    棒球棍六支，俟當日上午十時四十分，民進黨前黨主席許信良及該黨立法委員候
    選人姚嘉文之助選員甲○○、丙○○、子○○、寅○○、乙○○、丑○○等人所
    搭乘之金達尼號助選專車及其它車輛組成之競選車隊，行至彰化縣彰化市彰化火
    車站前之彰化市○○路、光復路交岔路口附近時，遭建國黨立委候選人壬○○所
    搭乘載有棒球棍六支之車牌號碼Ｈ六－四七三○號宣傳車及其弟戊○○所駕駛載
    有前揭土製汽油彈五枚之車牌號碼ＱＧ－八四二二號自用小客車堵住去路致無法
    動彈，壬○○之助選員癸○○等人並於現場掛起寫有「李登輝的走狗、江澤民的
    特首」、「台獨背叛者許信良立即滾出彰化」等字樣布條，姚嘉文助選員寅○○
    見前揭布條上有侮辱性言詞，當場出手將前開布條扯下，癸○○及己○○立即基
    於傷害寅○○身體犯意，共同以拳腳毆打寅○○至倒地，戊○○亦自壬○○宣傳
    車上取下二支棒球棍，基於與己○○、癸○○共同犯意，亦以棒球棍毆打已倒地
    之寅○○，壬○○見狀上前阻止，辛○○亦上前自戊○○手中取下棒球棍一支，
    戊○○轉而以手上另一支棒球棍追打乙○○，己○○亦以拳腳毆打乙○○，造成
    寅○○受有腦震盪、右肘挫傷、擦傷之傷害，乙○○受有左臀部外側瘀血、右前
    膝擦傷之傷害，丙○○亦受不詳姓名人趁亂攻擊而受有右上肢下肢挫傷、頭部外
    傷、腦震盪之傷害，現場一不詳姓名成年男子手持木棍，遭壬○○取下後，丁○○基於恐嚇犯意，持棒球棍舉棒作勢欲毆打該男子，以示將加害於該男子身體，
    致生危害於該男子安全，戊○○又至其車內取出兩枚土製汽油彈，作勢欲衝向對
    方人馬，以示將以加害生命、身體、財產之事恐嚇丙○○等人，致生損害於丙○○等人安全，幸為員警及時制服，始未擲出，壬○○見現場情況混亂，即站上宣
    傳車，子○○適趕至現場，在宣傳車旁與站立車上之壬○○發生言語爭執，子○○竟以左手抓住壬○○領帶，猛力下拉，並於壬○○跌下車之際，基於傷害犯意
    ，以右拳猛力往上毆打壬○○臉頰，在場民眾見狀蜂擁而上，與子○○基於傷害
    壬○○身體犯意共同毆打壬○○，經在場員警及時制止，壬○○始爬起，惟旋亦
    基於傷害子○○身體犯意，與子○○扭打及互毆，壬○○因而受有頭部撕裂傷及
    頭部外傷，子○○則受有右側手腕關節扭傷、雙上肢多處瘀傷之傷害，嗣經彰化
    縣警察局彰化分局分局長庚○○率警強力介入隔離雙方處理得宜，衝突始未再擴
    大，並當場蒐證扣得壬○○、戊○○所有之棒球棍六支及土製汽油彈五枚。
二、案經檢察官主動檢舉偵查及丙○○、子○○、寅○○、乙○○、壬○○訴由彰化
    縣警察局彰化分局移送臺灣彰化地方法院檢察署檢察官偵查起訴。
    理      由
甲、被告壬○○、戊○○、己○○、癸○○、丁○○部分。
一、訊據被告壬○○、戊○○坦承扣案土製汽油彈係其等製作，被告戊○○亦坦承持
    球棒毆打告訴人寅○○、乙○○情事，被告丁○○坦承於前揭時地手持棒球棍情
    事，被告癸○○坦承傷害他人情事，惟其等與被告己○○均矢口否認有何不法犯
    行，被告壬○○、戊○○辯稱瓶裝汽油並非汽油彈，係因宣傳車上發電機須使用
    汽油，惟加油不易，始至雜貨店要啤酒瓶，再到加油站裝汽油，是要供發電機使
    用，並因怕汽油溢出，才在瓶口上塞上棉布，因案發迄今已年餘，扣案汽油瓶蓋
    住瓶口之棉布慢慢下垂，始會造成棉布接近瓶底之現狀，且其等因怕汽油滲漏，
    始會將該批汽油瓶放置在被告戊○○車上，而未放置宣傳車上云云，被告戊○○
    並辯稱伊僅持球棒打地面，未打到告訴人等，被告壬○○並辯稱係被告子○○將
    伊拉下車，再以杖鎖毆打至伊頭部受傷，被告丁○○辯稱伊未傷害任何人，其
    為被告壬○○之競選總部總幹事，持棒球棍是要保護候選人壬○○安全，被告己○○辯稱伊未傷害他人，被告癸○○辯稱係因對方先搶其等抗議布條，始會出手
    傷人云云，然查：
（一）、被告戊○○持棒球棍毆打告訴人寅○○、乙○○一節，有現場照片及蒐證錄
        影機錄影存證，經本院勘驗，告訴人寅○○先遭被告己○○追打，被告癸○○旋亦加入以拳腳圍毆告訴人寅○○，被告戊○○於告訴人寅○○遭被告己○○、癸○○毆打至倒地後，上前持二支棒球棍猛擊告訴人寅○○，被告壬○○上前制止，被告戊○○再轉而以球棒朝告訴人乙○○猛力揮舞未中，告
        訴人乙○○轉身逃離，被告戊○○又追上以棒球棍猛力毆打告訴人乙○○身
        體，有現場照片、錄影帶及本院勘驗筆錄足稽，告訴人寅○○雖曾向被告壬○○方面之不詳姓名男子拉扯布條，然其與另告訴人乙○○遭毆打時均手無
        寸鐵，手上亦未持任何布條，被告戊○○、己○○、癸○○縱認告訴人寅○○搶其等布條係侵害其等權利，侵權行為亦已不存在，自無正當防衛之可言
        ，況「走狗」語係侮辱性言詞，告訴人寅○○搶布條是否即係違法，是否不
        屬正當防衛，亦顯有疑義，此外被告戊○○、己○○、癸○○傷害犯行並有
        告訴人寅○○、乙○○指述在卷及診斷書、驗傷診斷書各一紙附卷可參，被
        告戊○○、己○○所辯未毆打告訴人寅○○、乙○○云云嚴重扭曲事實。
（二）、被告癸○○、己○○、戊○○毆打告訴人乙○○、寅○○時，被告壬○○固
        未參與，並有加以阻止之動作，且被告壬○○站立宣傳車上，亦係先遭被告
        子○○拉下車及出拳毆打，然經本院勘驗扣案錄影帶，於警員介入，被告壬○○站起後，被告壬○○、子○○又互相拉扯、互毆，有本院勘驗筆錄足稽
        ，此已不屬正當防衛範疇，就被告壬○○傷害告訴人子○○犯行仍應依法論
        科。
（三）、告訴人丙○○、寅○○、乙○○於本院調查時均未指述被告丁○○有毆打其
        等之犯行，經本院勘驗蒐證錄影帶，被告丁○○於前揭時日雖手持棒球棍，
        惟並未見有以該棒球棍毆打他人之犯行，僅於某不詳姓名男子執持木棍遭被
        告壬○○取下後，被告丁○○持棒球棍高舉作勢欲毆打該男子（未打下），
        有本院勘驗筆錄足稽，是被告丁○○有以加害身體之事恐嚇他人犯行已足認
        定。
（四）、如確有為發電機加油之必要，市面上即有習見之各種尺寸尖嘴瓶口塑膠桶可
        資利用，攜帶方便，灌裝容易，亦不會滲漏，焉有大費周章，逐一將汽油灌
        入酒瓶之理，再不濟，亦有各種附瓶蓋可供拴緊之保特瓶可利用，焉有可能
        使用不易密封，搬運過程亦易破裂造成危險之酒瓶裝汽油，且經本院勘驗，
        此數瓶汽油瓶，均係將毛巾塞入啤酒瓶或米酒瓶中，再利用膠布以環狀黏貼
        方式將毛巾固定於瓶口，瓶內及毛巾上現仍留存部分汽油，致於勘驗過程仍
        散發濃厚汽油味，瓶口外之毛巾長度分別為二十二公分、七公分、七點五公
        分、八點五公分、十一公分，瓶內毛巾長度分別為十三公分、二十九公分（
        幾觸及瓶底）、二十五點五公分、二十三公分、二十四公分，有勘驗筆錄足
        稽，是其中有四瓶瓶外及瓶內毛巾長度各約略相同，此種設計，汽油會因虹
        吸作用，慢慢滲透至瓶外毛巾上，而較易點燃，如未點燃，毛巾上汽油將逐
        漸揮發為氣體，此由其中四瓶中之汽油現幾均已揮發殆盡即可知悉（被告戊○○於本院自承其原將汽油灌至接近瓶口約七、八公分處），被告壬○○、
        戊○○對此焉會不知，如該批汽油瓶確係為發電機加油而準備，為防止汽油
        滲漏，避免危險，應係將瓶口之毛巾全部以膠布封住，而非僅在瓶口以環狀
        方式貼膠布固定，而將部分毛巾露出瓶外，且亦僅須使用少量棉布或毛巾封
        住瓶口即可，焉會將大片毛巾均浸入汽油中，該毛巾顯係供點燃之油蕊效用
        ，被告等又辯稱毛巾係因時間經過，始慢慢垂至瓶底云云，然由卷附警方蒐
        證照片即可知，瓶內毛巾原均已接近瓶底，與現狀無異，並非因時間經過始
        垂下，又其等如係為宣傳車上發電機準備汽油瓶，衡情應係將汽油瓶放置宣
        傳車上，以便隨時加油，何以會放在被告戊○○小客車上，被告等又辯稱此
        係基於安全理由云云，然如確顧慮安全理由，即不可能以此種方式攜帶汽油
        ，宣傳車上至少屬開放空間，油氣可以隨時揮發掉，將此種會滲漏油氣之汽
        油瓶放置小客車內，豈非隨時有油氣爆炸之虞，又如非預知所攜帶者係足以
        威嚇他人之危險物品，何以一生衝突，即知立即取出利用，是其等所辯瓶裝
        汽油係為加油而攜帶云云，無非事後畏罪而設詞強辯，而證人楊金坤於本院
        固證述被告壬○○之宣傳車係伊改裝製作，宣傳車上之發電機加油須使用較
        小容器等語，惟所謂「較小容器」市面上可謂比比皆是，焉能即據此為有利
        被告壬○○、戊○○之認定而予輕縱。
（五）、被告戊○○已於偵訊坦承「我從我的自小客車內拿了兩瓶裝汽油的酒瓶出來
        也是要嚇他們，．．．，不是要攻擊他們，只是作勢而已」，告訴人丙○○
        已於偵訊指述「然後他們從宣傳車上拿出汽油彈，我們趕忙請員警制止」，
        有偵訊筆錄足稽，是被告戊○○有持土造汽油彈作勢恐嚇告訴人丙○○等人
        犯行已至明確。
（六）、按刑法及槍砲彈藥刀械管制條例所稱之「爆裂物」，係指其物有爆發性，且
        有破壞力，可於瞬間將人及物殺傷或毀損者而言，有最高法院二十二年上字
        第四一三一號判例可參，學者對於爆裂物之說明，亦與判解大致相同。如韓
        忠謨先生「稱爆裂物者，謂有爆炸性，可迅速發散熱能而產生破壞力之物質
        （韓著刑法各論第一九一頁）、陳樸生先生「稱爆裂物，指其物一觸即炸裂
        者言，即其物有爆發性及破壞力可於瞬間將人及物殺傷或毀損者之義。炸藥
        、棉花藥、雷汞，乃示其例，除此以外之其他相類似之爆裂物，均得為本罪
        之客體。」（陳著實用刑法四三四、四二二頁），而以玻璃瓶裝入汽油，再
        以棉布塞蓋，製造俗稱汽油彈之爆裂物，可將棉布點燃後，將汽油彈往遠方
        之人員、建築物或物品丟擲，在玻璃瓶碎裂之際，瞬間點燃大量噴濺而出之
        汽油，使人猝不及防，造成遠方之人員殺傷或物品毀損，被害人對之綜有預
        見，亦難以防範撲救，此與一般投擲炸彈有何差異，而一般潑灑、點燃汽油
        縱火者均係暗中進行，否則會因被害人及時逃離、報警或撲救而無法得逞，
        是就侵害性、防範可能性及對被害人造成之畏怖效果言，二者明顯不同，被
        告壬○○、戊○○所製造者，自屬刑法及槍砲彈藥刀械管制條例所稱之其他
        具有殺傷力或破壞性之爆裂物（關於以玻璃瓶灌入汽油，再於瓶口塞棉布等
        充當油蕊，應屬爆裂物之見解並參考最高法院八十九年度台上字第六三二號
        判決、八十九年度台上字第五０二號判決、八十八年度台上字第二八０八號
        判決、八十七年度台上字第三二九０號判決、八十二年度台上字第四七七０
        號判決、八十一年度台上字第四二二一號判決、八十年度台上字第一三四九
        號判決、八十年度台上字第六○二○號判決、八十年度台上字第四八六八號
        判決、八十一年度台上字第四八二二號判決），被告壬○○、戊○○引法務
        部八四法檢二字第二二二九函示認汽油彈裝填汽油，瓶口再塞以布條，於點
        燃布條後投擲，認與一般潑灑汽油點火無異，主張其等製造者非屬爆裂物云
        云，委無可採。
    此外被告壬○○、戊○○、己○○、癸○○、丁○○犯行復有土製汽油彈五枚、
    棒球棍六支、相片十六張及現場處理警員之報告書二件附卷可參，本案事證明確
    ，其等犯行均至堪認定。
二、核被告壬○○所為，係犯法刑法第二百七十七第一項之傷害罪及槍炮彈藥刀械管
    制條例第七條第一項之未經許可，製造爆裂物罪，被告戊○○所為，係犯刑法第
    二百七十七第一項之傷害罪，同法第三百零五條之恐嚇罪及槍炮彈藥刀械管制條
    例第七條第一項之未經許可，製造爆裂物罪，被告己○○、癸○○所為，係犯法
    刑法第二百七十七第一項之傷害罪，被告丁○○所為，係犯刑法三百零五條之恐
    嚇罪，公訴意旨就被告丁○○部分既已明被告丁○○傷害對方人馬犯行，應認
    恐嚇之危險行為亦屬起訴範圍，爰逕變更起訴法條，改依恐嚇罪論處，槍炮彈藥
    刀械管制條例第七條第一項係刑法第一百八十六條之特別法，且刑度較重，是被
    告壬○○、戊○○部分不另論以刑法第一百八十六條之罪，被告戊○○、癸○○
    、己○○就傷害告訴人寅○○部分互有犯意聯絡及行為分擔，是為共同正犯，被
    告戊○○、己○○就傷害告訴人乙○○部分互有犯意聯絡及行為分擔，是為共同
    正犯（壬○○傷害告訴人子○○部分係另行單獨起意，無共犯關係），被告壬○○、戊○○就未經許可，製造爆裂物犯行互有犯意聯絡及行為分擔，是為共同正
    犯，被告戊○○、己○○連續傷害告訴人寅○○、乙○○犯行時間緊接，犯罪基
    本構成要件相同，顯係基於概括之犯意為之，是為連續犯，應以一罪論，並依法
    加重其刑，被告戊○○以一行為恐嚇數人，為想像競合犯，應從一重處斷，被告
    壬○○所犯二罪，犯意各別，構成要件亦異，應分別論罰，被告戊○○持木棍傷
    害告訴人寅○○、乙○○後，再另行起意持土製汽油彈恐嚇，應認並無裁判上一
    罪關係，其所犯三罪，犯意各別，構成要件亦異，應分論併罰，審酌被告壬○○
    、戊○○兄弟二人參加立法委員選舉，為求造勢，竟不擇手段，不循正途，在人
    車往來頻繁之彰化市火車站前攜帶執持具有破壞性及殺傷力之土製汽油彈，製造
    對立衝突，敗壞選風戕害民主法治至極，更嚴重危害社會治安及群眾安全，實有
    依法懲處之必要，並參酌被告壬○○、戊○○、己○○、癸○○傷害部分各自犯
    行輕重（被告戊○○連續二次以棒球棍毆打倒地之人，情節重於被告己○○以拳
    腳毆打他人，被告癸○○僅毆打一人，情節較被告己○○連續毆打二人輕，被告
    壬○○原先確阻止被告戊○○等傷害他人，因先遭被告子○○出拳毆打，始與被
    告子○○扭打，傷害部分情節應較被告癸○○輕）及其等犯罪之動機、手段、所
    生危害暨犯後態度等一切情狀，分別量處如主文所示之刑，並就被告戊○○所犯
    三罪定其應執行刑及諭知罰金易服勞役之折算標準，及就被告己○○、癸○○、
    丁○○部分諭知拘役易科罰金之折算標準，暨就被告壬○○部分諭知拘役易科罰
    金及罰金易服勞役之折算標準，以示懲儆。土製汽油彈五枚係違禁物，棒球棍六
  支係被告戊○○所有供犯傷害罪及預備供犯傷害罪所用之物，均應依法宣告沒收
    。
三、被告壬○○、戊○○所為係犯槍砲彈藥刀械管制條例第七條第一項之罪，依同條
    例第十九條第一項規定，應於刑之執行完畢或赦免後，令入勞動場所強制工作三
    年，惟司法院大法官會議第四七一號解釋，已認強制工作規定與憲法之比例原則
    不符，應自解釋之日起不適用，本件被告壬○○、戊○○前均無違反槍砲彈藥刀
    械管制條例前科，本院認如主文所宣告之刑，以足宣示懲治之意，強制工作三年
    之處分，顯與被告之犯行輕重暨社會危害性失所衡平，依上開解釋意旨，爰不予
    宣告強制工作，併此述明。
乙、被告子○○部分：
一、訊據被告子○○矢口否認有何不法犯行，辯稱伊並未傷害告訴人壬○○，告訴人
    之傷勢係遭一不詳姓名持杖鎖民眾所傷云云，然經本院勘驗現場錄影帶，被告
    子○○於首波衝突固未見在場，惟於告訴人壬○○站立宣傳車上，與現場民眾爭
    執時，確係被告子○○站立車下，以左手拉住告訴人壬○○領帶，將告訴人壬○○拉下車，並於告訴人壬○○跌下車之際，以右手拳頭往上猛力毆打告訴人壬○○臉部，宣傳車旁數名民眾因而趁機毆打倒地之告訴人壬○○，當時並有一著白
    藍相間夾克、背後有綠色臺灣標誌，穿灰色西褲民眾執持杖鎖，被告子○○繼
    而又與告訴人壬○○互相扭打，而告訴人壬○○受有頭部外傷、臉部撕裂傷，亦
    有診斷書在卷可按，被告子○○將告訴人壬○○拉下車，並於告訴人壬○○向下
    跌落之際，往上揮拳猛擊告訴人，告訴人壬○○身體跌落之重量加上被告子○○
    往上揮拳力量，事實上拳頭撞擊告訴人壬○○臉部之力量甚大，自不能謂被告子
    ○○所受傷勢均係遭杖鎖毆打所致，是被告子○○所辯顯係畏罪飾卸之詞，不
    足採信，此外被告子○○犯行復有告訴人壬○○診斷書一紙在卷可參，本案事證
    明確，被告子○○犯行至堪認定。
二、核被告子○○所為，係犯刑法第二百七十七條第一項之傷害罪，其與現場數名不
    詳姓名成年民眾間互有犯意聯絡及行為分擔，是為共同正犯，審酌被告子○○身
    為民意代表，舉止動見觀瞻，卻不思為民表率，促進祥和，竟在通衢大街率先出
    拳毆打告訴人壬○○，致群起效尤，造成火車站前群毆之混亂場面，為社會立下
    粗暴乖戾之不良典範，並參酌其犯之動機、目的、手段、所生損害及其犯後態度
    等一切情狀，量處如主文所示之刑，並諭知易科罰金之折算標準，以示懲儆。
丙、被告辛○○部分。
一、公訴意旨另以：被告壬○○係建國黨所徵召登記參加「中華民國第四屆立法委員
    選舉」之立法委員候選人，因得知民進黨前黨主席許信良將於八十七年十一月二
    十八日上午，率該黨助選團隊搭乘由大客車改裝之「金達尼號」助選專車至彰化
    縣為該黨所推派參加同一選舉之立法委員候選人姚嘉文造勢助選，壬○○見機不
    可失，於當日上午十時四十分，民進黨前黨主席許信良、該黨立法委員候選人姚
    嘉文及甲○○、丙○○、子○○、寅○○、乙○○、丑○○等人所搭乘之金達尼
    號助選專車及其它車輛組成之競選車隊，行至彰化縣彰化市彰化火車站前之彰化
    市○○路、光復路交岔路口附近時，遭建國黨立委候選人壬○○所搭乘車輛堵住
    去路致無法動彈，壬○○及其助選員戊○○、丁○○、己○○、辛○○、癸○○
    等人並於現場掛起寫有「李登輝的走狗、江澤民的特首」、「台獨背叛者許信良
    立即滾出彰化」等字樣布條，旋有某不詳男子見狀即當場出手將前開布條扯下，
    壬○○之助選員立即上前制止，混亂中，建國黨之被告戊○○、丁○○、辛○○
    三人分持棒球棍，被告己○○、癸○○、壬○○三人徒手與亦徒手之告訴人子○○及其他不詳人士等人，均基於傷害之故意，出手毆打對方人馬，致使告訴人子
    ○○受有右側手腕關節扭傷、雙上肢多處瘀傷之傷害、告訴人寅○○受有腦震盪
    、右肘挫傷、擦傷之傷害、告訴人丙○○受有右上肢下肢挫傷、頭部外傷、腦震
    盪之傷害、告訴人乙○○受有左臀部外側瘀血、右前膝擦傷之傷害，因認被告辛○○涉有共同傷害罪嫌。
二、按犯罪事實應依證據認定之，無證據不得推定其犯罪事實；又不能證明被告犯罪
    者，應諭知無罪之判決，刑事訴訟法第一百五十四條、第三百零一條第一項前段
    分別定有明文。次按犯罪事實之認定，應憑證據，如未能發現相當證據，或證據
    不足以證明，自不能以推測或擬制之方法以為裁判基礎；又認定不利被告之事實
    ，須依積極證據，苟積極證據不足為不利於被告事實之認定時，即應為有利於被
    告之認定，更不必有何有利之證據，有最高法院三十年上字第八一六號、四十年
    臺上字第八六號判例可參，本件公訴意旨認被告辛○○涉有共同傷害罪嫌係以告
    訴人丙○○、子○○、寅○○、乙○○指述及卷附照片暨錄影帶為據，然查卷附
    照片固可見被告辛○○手持棒球棍，惟未見有持棍毆打他人行為，告訴人丙○○
  於本院並無法指述究竟係何人毆打伊，且經本院勘驗現場錄影帶，告訴人寅○○
    係先遭被告己○○、癸○○聯手毆打倒地後，再遭被告戊○○以球棍毆打，告訴
    人乙○○則係遭被告己○○以拳腳及遭被告戊○○以棒球棍毆打，被告辛○○固
    曾一度仆倒在告訴人寅○○身上，然係遭後方男子推倒失去平衡所致，亦立即站
    起，並未出手毆打告訴人寅○○，有勘驗筆錄足稽，告訴人乙○○、寅○○於本
    院亦未指述被告辛○○有毆打其等之行為，有本院調查筆錄可按，且當時雙方對
    恃群眾甚多，由錄影帶所示，有一名不詳姓名男子手持木棍（該男子亦曾站立宣
    傳車旁手指被告壬○○作辱狀），被告壬○○跌下宣傳車時，旋遭數人圍毆，
    當時並有一不詳姓名男子手持杖鎖，由卷附照片及錄影帶既均未見被告辛○○
    有毆打他人行為，本院自不能認被告辛○○必非出於自我防衛意思持有棒球棍，
    是被告辛○○部分事證尚有不足，爰依法為無罪諭知。
丁、據上論斷，應依刑事訴訟法第三百零一條第一項、第二百九十九條第一項前段、
    第三百條，槍炮彈藥刀械管制條例第七條第一項，刑法第十一條前段、第二十八
    條、第五十六條、第二百七十七第一項、第三百零五條，第五十五條、第四十一
    條、第四十二條第二項、第五十一條第五款、第三十八條第一項第一、二款，現
    行法規所定貨幣單位折算新台幣條例第二條，罰金罰鍰提高標準條例第一條前段
    、第二條，判決如主文。
本案經檢察官李芳瑜到庭執行職務。
中      華      民      國    八十九    年      六      月    二十九    日
                                臺灣彰化地方法院刑事第三庭
                                    法      官  姚  勳  昌
右正本證明與原本無異。
如不服本判決，應於判決送達後十日內向本院提出上訴狀( 須附繕本 )。
告訴人或被害人對於判決如有不服具備理由請求檢察官上訴者，其上訴期間之計算係
以檢察官收受判決正本之日期為準。
                                    法院書記官  楊  筱  惠
中      華      民      國    八十九   年    七    月    一      日
槍砲彈藥刀械管制條例第七條
未經許可，製造、販賣或運輸火砲、肩射武器、機關、槍衝鋒槍、卡柄槍、自動步槍
、普通步槍、馬槍、手槍或各類砲彈、炸彈、爆裂物者，處死刑、無期徒刑或七年以
上有期徒刑；處徒刑者，併科新幣三千萬元以下罰金。
未經許可，轉讓、出租或出借前項所列槍砲、彈藥者，處無期徒刑或五年以上有期徒
刑，併科新臺幣一千萬元以下罰金。
意圖供自己或他人犯罪之用，而犯前二項之罪者，處死刑或無期徒刑；處徒刑者，併
科新臺幣五千萬元以下罰金。
未經許可，持有、寄藏或意圖販賣而陳列第一項所列槍砲、彈藥者，處五年以上有期
徒刑，併科新臺幣一千萬元以下罰金。
第一項至第三項之未遂犯罰之。
刑法第二百七十七條
傷害人之身體或健康者，處三年以下有期徒刑，拘役或一千元以下罰金。
犯前項之罪，因而致人於死者，處無期徒刑或七年以上有期徒刑，致重傷者，處三年
以上，十年以下有期徒刑。
刑法第三百零五條
以加害生命、身體、自由、名譽、財產之事恐嚇他人，致生危害於安全者，處二年以
下有期徒刑、拘役或三百元以下罰金。


司法院資訊處製作；財團法人民間司法改革基金會備份。
